【裁判字號】    92,交簡上,12
【裁判日期】    920728
【裁判案由】    過失傷害
【裁判全文】
臺灣嘉義地方法院刑事判決                        九十二年度交簡上字第一二號
    上  訴  人  乙○○
    即  被  告
    選任辯護人  王正明
右上訴人因過失傷害案件，不服本院簡易庭九十二年度交簡字第二三六號中華民國九
十二年三月六日第一審判決（聲請簡易判決處刑書案號：臺灣嘉義地方法院檢察署九
十一年度偵字第七五二九號），提起上訴，本院管轄之第二審合議庭判決如左：
    主  文
原判決撤銷。
乙○○因過失傷害人，處拘役伍拾日，如易科罰金，以佰元折算壹日。緩刑貳年。
    事  實
一乙○○無犯罪前科，素行良好，於民國九十一年九月二十九日中午十二時五分許，
  ，駕駛車牌號碼ＫＷＧ—一八五號（檢察官聲請書誤為ＫＷＧ—○三七號）重型機
  車，沿嘉義縣民雄鄉三興村第一○六號縣道慢車道由東往西方向行駛，途經國立中
  正大學校門附近時，本應注意車前狀況及兩車併行之間隔，並隨時採取必要之安全
  措施，而當時係日間，視距良好，當地時速限制四十公里，為乾燥、高低不平且劃
  分快、慢車道之柏油路面，道路旁有停車，但並無不能注意之情事，竟疏未注意前
  方之人車動態，而以時速四十餘公里之速度超速前行。適甲○○騎乘車牌號碼ＵＺ
  Ｗ—○三七號輕型機車，亦沿該慢車道在前方行駛，乙○○所騎乘之機車因速度較
  快，於超車時乃與甲○○騎乘之機車擦撞，甲○○當場人車倒地，受有左膝前十字
  韌帶部分斷裂及內側半月板破裂之傷害。乙○○於肇事後犯罪未被發覺前，向到場
  處理車禍有偵查權之嘉義縣警察局民雄分局豐收派出所警員丙○○自首坦承犯行並
  接受裁判。
二案經甲○○訴由嘉義縣警察局民雄分局報告臺灣嘉義地方法院檢察署檢察官偵查聲
  請簡易判決處刑。
    理  由
一訊據上訴人即被告乙○○固坦認於右揭時地與告訴人甲○○發生車禍，甲○○因此
  受傷，然矢口否認有何過失傷害犯行，辯稱：是告訴人撞我云云。
二惟查：
(一)右揭犯罪事實，業據告訴人甲○○於警訊、檢察官偵查中及本院審理中指訴詳盡，
  並有道路交通事故調查報告表、肇事現場及肇事車輛照片可稽（警卷第六、七頁，
  原審卷第十二至十五頁）。而告訴人因本件車禍受有左膝前十字韌帶部分斷裂及內
  側半月板破裂之傷害，復有財團法人佛教慈濟綜合醫院大林分院診斷證明書可參（
  警卷第五頁）。按所謂「汽車」，指在道路上不依軌道或電力架線而以原動機行駛
  之車輛，包括機器腳踏車；次按行車速度應依標誌或標線之規定；又按汽車在同一
  車道行駛時，除擬超越前車外，後車與前車之間應保持隨時可以煞停之距離，汽車
  行駛時，駕駛人應注意車前狀況及兩車併行之間隔，並隨時採取必要之安全措施，
  道路交通安全規則第二條第一項第一款、第九十三條第一項、第九十四條第一項、
  第三項分別定有明文，上訴人騎乘機車，自應注意及此。依前開道路交通事故調查
  報告表及現場照片所示，車禍發生當時係日間，視距良好，肇事路段為乾燥、高低
  不平且劃分快、慢車道之柏油道路，道路旁有停車，另肇事路段時速限制為四十公
  里，有時速限制照片、嘉義縣政府九十二年六月二十六日府交管字第○九二○○五
  八四一七號函可憑（本院卷第四三、四九至五一頁，道路交通事故調查報告表誤為
  二十五公里），上訴人於警訊及本院審理中復坦認其行車時速約四十至五十公里（
  警卷第一頁反面、本院卷第四一頁），其並無不能注意之情事，竟疏未注意前方車
  輛之動態，採取必要之安全措施，而超速行駛，因此擦撞告訴人之機車肇事，顯有
  過失。至告訴人騎乘機車於肇事路段，並未違反相關交通法令規定，自無疏失可言
  ，是上訴人之行為應為本案之肇事因素。又告訴人確因本件車禍而受傷，是上訴人
  之駕車行為與告訴人之傷害結果間具有相當因果關係，亦十分明確。上訴人超速行
  車已如前述，告訴人亦否認係其撞擊上訴人之機車或為迴避路面缺陷而突然偏左行
  駛，實情應係上訴人超車不當而擦撞告訴人，上訴人所辯容屬卸責之詞，難以採取
  。綜上所述，本案事證明確，上訴人犯行洵堪認定。
三上訴人乙○○騎乘機車，因過失傷害告訴人甲○○，核其所為，係犯刑法第二百八
  十四條第一項前段之過失傷害罪。上訴人於肇事後犯罪未被發覺前，向到場處理車
  禍有偵查權之嘉義縣警察局民雄分局豐收派出所警員丙○○自首坦承犯行並接受裁
  判，此據證人丙○○到庭結證屬實（本院卷第二四頁），應依刑法第六十二條前段
  規定減輕其刑。上訴人駕駛之機車車牌號碼為ＫＷＧ—一八五號（警卷第四頁反面
  ），檢察官誤為ＫＷＧ—○三七號，應予更正。原審就上訴人犯行予以論罪科刑，
  固非無見，惟查上訴人既符合自首減輕其刑規定，原審漏未依刑法第六十二條前段
  減輕其刑，已有未洽，且上訴人於本院審理中已與告訴人達成民事和解賠償損害，
  有本院民事庭和解筆錄可參（本院卷第七二至七四頁），原審不及審酌，亦有未合
  。上訴人否認犯罪，雖不足採，惟原判決既有可議，自應由本院將原判決撤銷改判
  。查上訴人無犯罪前科，此有臺灣高等法院被告全國前案紀錄表在卷可按，爰審酌
  上訴人素行良好，所犯已造成告訴人身心之痛苦，就本件車禍為肇事因素，肇事後
  未能坦承犯行，仍飾詞以對，惟已和解，告訴人損害已告平復及其他一切情狀，量
  處如主文所示之刑，並諭知易科罰金之折算標準，以資儆懲。上訴人前未曾受有期
  徒刑以上刑之宣告，已如前述，因一時疏虞，偶罹刑典，經此偵審之教訓，當知所
  警惕，信無再犯之虞，本院認所宣告之刑以暫不執行為適當，併諭知緩刑二年，以
  啟自新。
據上論斷，應依刑事訴訟法第四百五十五條之一第一項、第三項、第三百六十九條第
一項前段、第三百六十四條、第二百九十九條第一項前段，刑法第二百八十四條第一
項前段、第六十二條前段、第四十一條第一項前段、第七十四條第一款，罰金罰鍰提
高標準條例第一條前段、第二條，判決如主文。
本案經檢察官陳鈴香到庭執行職務。
中      華      民      國    九十二    年      七      月    二十八    日
                                      臺灣嘉義地方法院刑事第二庭
                                          審判長法  官  蔡  虔  霖
                                                法  官  柯  月  ７美
                                                法  官  廖  政  勝
右正本證明與原本無異。
本件不得上訴。
中      華      民      國    九十二    年      七      月    二十八    日
                                                書記官  陳  湘  蓉
附錄本案論罪科刑法條全文：
刑法第二百八十四條第一項
因過失傷害人者，處六月以下有期徒刑、拘役或五百元以下罰金，致重傷者，處一年
以下有期徒刑、拘役或五百元以下罰金。


司法院資訊處製作；財團法人民間司法改革基金會備份。
